臺灣高等法院刑事判決
109年度上訴字第3559號
上  訴  人  
即  被  告  林奕辰


選任辯護人  林士勛律師(法扶律師)        
上列上訴人即被告因違反毒品危害防制條例案件，不服臺灣新北
地方法院108年度訴字第1006號，中華民國109年7月23日第一審
判決（起訴案號：臺灣新北地方檢察署108年度偵字第10394、10
730號；108年度毒偵字第2392、2393號），提起上訴，本院判決
如下：
     主      文
上訴駁回。               
    事實及理由
一、經本院審理結果，認第一審以上訴人即被告林奕辰係犯毒品
    危害防制條例第4條第2項之販賣第二級毒品罪，判處有期徒
    刑7年4月，並諭知扣案之門號0000000000號行動電話1支（
    含SIM卡1張）沒收，未扣案之犯罪所得新臺幣（下同）1萬2
    千元沒收及追徵。其認事用法、量刑及沒收之諭知均無不當
    ，應予維持，並引用第一審判決書記載之事實、證據及理由
    （如附件）。
二、被告上訴意旨略以：　
　㈠證人即購毒者潘玟卉於原審民國109年7月9日審判筆錄中之證
    述略以：「因為我的認知市場上都是12,000元這個價錢，我
    覺得他〈被告〉沒有賺這筆錢，就是幫我送貨來而已，沒有賺
    錢」、「我的認知〈被告〉應該有一點作白工」、「如果以賺
    錢來講，他〈被告〉那次的東西讓我覺得他好像有點倒貼」、
    「我跟他〈被告〉買東西覺得他是在虧本」等語，足見被告未
    從自證人潘玟卉處賺錢，甚至還虧本倒貼。另依被告與證人
    潘玟卉間之微信對話紀錄，亦僅顯現2人有轉讓毒品之情事
    ，不應斷然臆測被告具有營利意圖而販賣毒品。被告所為僅
    係施毒者彼此間互通有無與調貨，應屬持有及轉讓第二級毒
    品甲基安非他命，而非基於營利意圖而販賣毒品，原審判決
    未詳加審酌上開情事，實有違誤。
　㈡被告於警詢及偵査中均就持有及轉讓甲基安非他命之犯行自
    白在卷，且所為僅係毒友間之轉讓，造成危害社會程度甚輕
    ，於原審言詞辯論時亦認罪，犯罪情狀顯有可憫恕之處，縱
    量處最低刑度亦嫌過重，應參酌毒品危害防制條例第17條第
    2項、刑法第59條予以減刑。原審未詳加審酌及說明，逕予
    量處被告有期徒刑7年4月，顯有量刑失出、判決未敘明理由
    之違法。
三、本院查：
　㈠原審判決依憑被告之供述、證人潘玟卉於偵查中證述、同案
    被告鄭建宏於警詢之陳述、被告與證人潘玟卉之微信通訊軟
    體對話截圖、自願受搜索同意書、新北市政府警察局板橋分
    局搜索扣押筆錄、扣押物品目錄表、臺北榮民總醫院108年5
    月20日北榮毒鑑字第C0000000號毒品成分鑑定書㈠及扣案門
    號0000000000號行動電話1支（含SIM卡1張）、於證人潘玟
    卉租屋處扣得之甲基安非他命等證據，認定被告如原判決事
    實欄所示販賣第二級毒品犯行，已詳敘所憑之證據與認定之
    理由，並無任何憑空推論之情事，亦與經驗法則、論理法則
    無違。
　㈡被告所為確應論以販賣第二級毒品罪
　⒈被告於108年3月13日遭警查獲後，於翌（14）日接受警詢時
    即自承：證人潘玟卉於警詢中指證其於108年03月11日14時5
    2分在新北市○○區○○街○段000巷0○0號2樓D房以12,000元的代
    價，向伊購買甲基安非他命4公克等節確屬實在等語（偵字
    第10730號卷第21頁）。而證人潘玟卉於偵查中亦具結證稱
    ：被告確於108年3月11日14時許至伊所居住之套房，以12,0
    00元之代價販賣4公克之甲基安非他命，被告是給一大包，
    伊再自行分裝成3包等語（同上偵查卷第107頁）。再佐以被
    告與證人潘玟卉間於108年3月11日11時許至13時28分許之微
    信通話紀錄所載 「硬的」、「4=?」、「回12000」、「4天
    12000」等語（同上偵查卷第97-98頁），被告於警詢中陳稱
    「硬的」是代表（甲基）安非他命，「4=?」是詢問4公克安
    非他命價錢為何，「回12000」及「4天12000」就是4公克毒
    品（甲基）安非他命價格為12,000元等語（同上偵查卷第21
    頁背面），另證人潘玟卉於偵查中亦具結證稱該等微信通話
    紀錄即為108年3月11日向被告購買甲基安非他命之對話紀錄
    等語（同上偵查卷第107頁）。是以，被告確有於108年3月1
    1日11時許至13時28分許，以所持用行動電話內之微信通訊
    軟體與證人潘玟卉聯繫、約定以12,000元之價格販賣4公克
    之甲基安非他命，再於同日14時許至證人潘玟卉租屋處交付
    甲基安非他命4公克，並收取12,000元之現金對價，被告販
    賣甲基安非他命之犯行甚明。
　⒉至證人潘玟卉雖曾於原審審理時證述覺得被告沒有賺錢、有
    一點作白工、感覺被告有點倒貼、虧本等語，姑不論證人潘
    玟卉所稱上情，係其單面主觀臆測之詞，且被告自陳及證人
    潘玟卉證述其等於案發時認識未幾，交情尚淺（見偵字第10
    730號卷第22頁背面；原審卷第440、444頁），倘非有利可
    圖，被告殊無甘冒持有毒品遭查獲而受重罰之極大風險，無
    端親送至交易處所之理。況衡酌證人潘玟卉證述內容：我跟
    被告聯絡時，用微信傳「人家給12」、「這樣你沒賺」等訊
    息，意思是說被告報給我的價錢是12,000元，我跟我男朋友
    （指鄭建宏）手頭上也只有12,000元，所以我當下跟被告說
    這樣他沒有賺，我覺得不好意思讓他做白工；我跟被告拿毒
    品的價錢跟市面上行情差不多，我當下不知道被告要去跟誰
    拿毒品，我只知道找被告就可以買到毒品，我的交易對象是
    被告；我當時有用微信問被告「品質」，被告答「一樣」，
    被告的意思是說跟上一次的品質一樣；毒品的品質跟價錢我
    都是直接跟被告談，我當時的認知是我的資金只有12,000元
    ，被告的底價也是12,000元，但他送毒品過來也要油錢，這
    樣他不就連跑路錢都沒收，所以我才會問他有沒有賺；我覺
    得被告給我的毒品品質還不錯，所以我覺得被告有點虧本，
    但這只是我的推測，我跟被告沒有什麼特殊關係等語（見原
    審卷第440-449頁），經核亦與其於偵查中證述之情節相符
    （見偵字第10730號卷第106-107頁），足認證人潘玟卉係經
    過詢價，與被告就毒品標的、價格達成意思合致後，被告以
    12,000元之價格販售4公克甲基安非他命予證人潘玟卉。
　⒊且再細譯前揭被告與證人潘玟卉間之微信對話內容，證人潘
    玟卉先傳送「你現在4=？」之訊息，被告即回以「回12000
    」，潘玟卉又傳送「人家只出12」、「這樣你沒賺」，被告
    再回以「所以妳那邊有人要4但只願意付12是嗎？」，潘玟
    卉即稱「是的」，被告再稱「瞭解」、「我問一下」，數分
    鐘後被告即傳送「我這邊ok」、「4天12000」、「我剛剛跟
    我朋友說」，潘玟卉又詢問「嗯嗯如果不行，我不要會不會
    讓你不好意思」，被告則回覆「做生意本來就是這樣子不是
    嗎？」、「可以就可以」、「不行也不能強迫」等文字，綜
    觀證人潘玟卉之證述與上開訊息內容，堪認本案毒品交易過
    程為潘玟卉先向被告詢價，被告回覆稱4公克之毒品其取得
    成本為12,000元（「回」應係指先向上游拿毒品之後回帳之
    意），潘玟卉即表示僅願意支付12,000元，若被告取得成本
    同為12,000元，可能沒有獲利等語，被告隨即稱其需要詢問
    其毒品上游，嗣後即向潘玟卉表示可以12,000元之價格交易
    。至被告雖向潘玟卉稱其取得毒品之成本為12,000元，然此
    僅為其為交易報價時之片面說詞，被告實際上向其毒品上游
    購買甲基安非他命之價格為何，潘玟卉實無從知悉，卷內亦
    無其他事證足以證明被告係基於非圖利之本意交付毒品，自
    難單憑被告與潘玟卉議價時之說法認定其毒品進價與售價相
    當而未獲利。況被告於對話訊息中即已表明稱「做生意本來
    就是這樣子不是嗎？」等語，亦足認被告主觀上確實有從交
    付毒品、收取價金之過程中賺取不法利益之意圖，且被告已
    親自實行議價、洽定交易時地、送貨、收款等有關販賣毒品
    之構成要件行為，故被告所為應論以販賣第二級毒品罪，而
    非屬單純居間向施用毒品者報告訂約機會之幫助施用行為，
    或基於為自己之意思向他人購買後，再將其所有之甲基安非
    他命以原價移轉所有權之意思交付他人之轉讓行為。此亦據
    原判決論述綦詳（原判決第4頁第24行至第7頁第28行），被
    告提起上訴，契置原判決明白論斷於不顧，仍持以為原判決
    指駁之陳詞，重為事實上之爭辯，要無可採。
　㈢被告不得依毒品危害防制條例第17條第2項規定，減輕其刑
　  被告所為確應論以販賣第二級毒品罪，被告辯稱僅構成持有
    及轉讓第二級毒品甲基安非他命之犯行云云，悖於事實而無
    足可採，已如前述。而被告雖於警詢中供承其於108年3月11
    日14時52分在新北市○○區○○街○段000巷0○0號2樓D房以12,00
    0元的代價販售第二級毒品甲基安非他命4公克予證人潘玟卉
    ，惟迭自偵查、原審及向本院提起上訴均否認有販賣情節，
    故被告並未就所犯販賣第二級毒品犯行，於偵查及審判中均
    自白犯行，自不得援依毒品危害防制條例第17條第2項之規
    定減輕其刑。被告辯稱就持有及轉讓第二級毒品甲基安非他
    命之犯行，於警詢、偵査及原審審理時均自白在卷，應依毒
    品危害防制條例第17條第2項減刑云云，顯屬無據。
　㈣本件亦無依刑法第59條規定減輕其刑之餘地
　　按刑法第59條規定之酌量減輕其刑，必須犯罪另有特殊之原
    因與環境，在客觀上足以引起一般同情，認為即使予以宣告
    法定最低度刑，猶嫌過重者，始有其適用。而犯罪情狀是否
    顯可憫恕而酌量減輕其刑之認定，亦屬法院得依職權自由裁
    量之事項。查被告無視政府反毒政策及宣導，仍意圖營利而
    販賣第二級毒品，其行為就國人身心健康及社會秩序有高度
    破壞情事，危害至鉅，當非個人一己生命、身體法益所可比
    擬，復考量被告正值青壯，尤應依循正軌獲取所得，且應與
    友人相互提攜，而非販賣毒品供其吸食，戕害他人身心；而
    其於本件販賣第二級毒品之作為，相較於安分守己正當工作
    者，顯無法引起一般人之同情或憫恕。是被告既無畏嚴刑之
    峻厲，僅為貪圖不法利益，並鋌而走險販賣第二級毒品，自
    應為其行為負責。因此，綜觀其情節，實難認屬犯罪情節輕
    微，洵應嚴厲規範，誠無另有特殊之原因或堅強事由，而在
    客觀上足以引起一般同情之處，自無再依刑法第59條規定減
    輕其刑之餘地，辯護人為被告請求就本件所犯依刑法第59條
    規定酌減情形，同無可採。 　　　
　㈤綜上所述，被告提起本件上訴，僅空言否認犯行，任意指摘
    原判決不當，為無理由，應予駁回。　
四、被告經合法傳喚，無正當理由未於本院審理期日到庭，有個
    人戶籍資料(完整姓名)查詢結果、本院前案案件異動查證作
    業及送達證書等件在卷足憑，爰依刑事訴訟法第371條之規
    定，不待其陳述逕行判決。
據上論斷，應依刑事訴訟法第371條、第373條、第368條，判決
如主文。
本案經檢察官王宗雄提起公訴，被告上訴後，由檢察官壽勤偉到
庭執行職務。
中　　華　　民　　國　　109 　年　　12　　月　　18　　日
                  刑事第十五庭  審判長法　官  劉興浪
  　　　　　　　　　　　　　　　　　　法　官  林怡秀
  　　　　　　　　　　　　　　　　　　法　官  古瑞君
以上正本證明與原本無異。
如不服本判決，應於收受送達後20日內向本院提出上訴書狀，其
未敘述上訴之理由者並得於提起上訴後20日內向本院補提理由書
（均須按他造當事人之人數附繕本）「切勿逕送上級法院」。
                                      書記官  林君縈
中　　華　　民　　國　　109 　年　　12　　月　　18　　日
附錄本案論罪科刑法條全文：
修正前毒品危害防制條例第4條
製造、運輸、販賣第一級毒品者，處死刑或無期徒刑；處無期徒
刑者，得併科新臺幣2千萬元以下罰金。
製造、運輸、販賣第二級毒品者，處無期徒刑或7年以上有期徒
刑，得併科新臺幣1千萬元以下罰金。
製造、運輸、販賣第三級毒品者，處7年以上有期徒刑，得併科
新臺幣7百萬元以下罰金。
製造、運輸、販賣第四級毒品者，處5年以上12年以下有期徒刑
，得併科新臺幣3百萬元以下罰金。
製造、運輸、販賣專供製造或施用毒品之器具者，處1年以上7年
以下有期徒刑，得併科新臺幣1百萬元以下罰金。
前五項之未遂犯罰之。
　　　
附件：
臺灣新北地方法院刑事判決　　　　　　 108年度訴字第1006號
公　訴　人　臺灣新北地方檢察署檢察官
被　　　告　林奕辰
選任辯護人　李聖鐸律師(法扶律師)
上列被告因違反毒品危害防制條例案件，經檢察官提起公訴（10
8年度偵字第10394號、108年度毒偵字第2392號、108年度毒偵字
第2393號、108年度偵字第10730號），本院判決如下：
    主  文
林奕辰販賣第二級毒品，處有期徒刑柒年肆月。
扣案之門號○○○○○○○○○○號行動電話壹支（含SIM卡壹張）沒收，
未扣案之犯罪所得新臺幣壹萬貳仟元沒收，於全部或一部不能沒
收或不宜執行沒收時，追徵其價額。
    事  實
一、林奕辰明知甲基安非他命係毒品危害防制條例第2條第2項第
    2款所規定之第二級毒品，不得販賣，竟意圖營利，基於販
    賣第二級毒品之犯意，於民國108年3月11日11時許至13時28
    分許（起訴書誤載為14時許），於不詳地點，先以其持用之
    門號0000000000號行動電話內之通訊軟體「微信」與潘玟卉
    聯繫（林奕辰之微信暱稱為「卜夠好」），約定以新臺幣（
    下同）1萬2000元之價格販賣甲基安非他命4公克予潘玟卉後
    ，旋於同日14時許，至新北市○○區○○街0段○○○○○○○000巷0○0
    號2樓D房之潘玟卉租屋處（下稱上開租屋處），交付重量4
    公克之甲基安非他命予潘玟卉，並收取1萬2000元之現金（
    由潘玟卉、鄭建宏共同出資）。嗣經警於108年3月13日持本
    院核發之搜索票，至潘玟卉之上開租屋處執行搜索，當場查
    獲潘玟卉、鄭建宏，並扣得林奕辰販賣予潘玟卉而尚未施用
    完畢之甲基安非他命3包等物（潘玟卉、鄭建宏所犯施用第
    二級毒品犯行業經本院先行審結並判處罪刑），適林奕辰正
    欲由上開租屋處離開而為警盤查，警方經其同意後，搜索扣
    得其持用之門號0000000000號行動電話1支（含SIM卡1張）
    ，而查悉上情。
二、案經新北市政府警察局板橋分局報告及臺灣新北地方檢察署
    檢察官簽分後偵查起訴。
    理  由
壹、證據能力部分：
一、證人即同案被告潘玟卉於偵查中之證述具有證據能力：
    按被告以外之人於偵查中向檢察官所為之陳述，除顯有不可
    信之情況者外，得為證據，刑事訴訟法第159條之1第2項定
    有明文。是被告以外之人在檢察官偵查中所為之陳述，原則
    上屬於法律規定為有證據能力之傳聞證據，於例外顯有不可
    信之情況，始否定其得為證據。又刑事訴訟法規定之交互詰
    問，乃證人須於法院審判中經踐行合法之調查程序，始得作
    為判斷之依據，屬人證調查證據程序之一環，與證據能力係
    指符合法律規定之證據適格，亦即得成為證明犯罪事實存否
    之證據適格，其性質及在證據法則之層次並非相同，應分別
    以觀。基此，被告以外之人於偵查中向檢察官所為之陳述得
    為證據之規定，並無限縮檢察官在偵查中訊問證人之程序，
    須已給予被告或其辯護人對該證人行使反對詰問權者，始有
    其適用。此項未經被告詰問之陳述，應認屬於未經合法調查
    之證據，並非無證據能力，而禁止證據之使用，且該詰問權
    之欠缺，非不得於審判中由被告行使以補正，而完足為經合
    法調查之證據（最高法院106年度台上字第452號判決意旨參
    照）。辯護人於本院審理中固主張證人潘玟卉之偵查中證述
    為被告林奕辰以外之人於審判外之陳述，且未給予被告對質
    詰問之機會，無證據能力云云（見本院卷第137頁），然其
    未具體指出證人潘玟卉於偵查中具結之證述有何「顯不可信
    之情況」，依刑事訴訟法第159條之1第2項規定，自應認有
    證據能力，況證人潘玟卉業經本院傳喚到庭，使檢、辯雙方
    得以追交互詰問，並給予被告與之對質之機會，已合法調查
    ，辯護人上開主張難謂可採。
二、按被告以外之人於審判外之言詞或書面陳述，除法律有規定
    者外，不得作為證據，刑事訴訟法第159條第1項定有明文。
    次按被告以外之人於審判外之陳述，雖不符前4條之規定，
    而經當事人於審判程序同意作為證據，法院審酌該言詞陳述
    或書面陳述作成時之情況，認為適當者，亦得為證據；當事
    人、代理人或辯護人於法院調查證據時，知有第159條第1項
    不得為證據（即傳聞證據）之情形，而未於言詞辯論終結前
    聲明異議者，視為有前項之同意，刑事訴訟法第159條之5亦
    有明文。本件檢察官、被告及辯護人於本院準備程序時，已
    表示對於本判決所引用之其餘傳聞證據均同意有證據能力（
    見本院卷第130頁），本院審酌該等陳述作成時之情況及與
    本案待證事實間之關聯性，認以之作為證據要屬適當，是依
    刑事訴訟法第159條之5第1項規定，該等傳聞證據自有證據
    能力。
三、傳聞法則（即傳聞證據原則上不得作為證據）乃對於被告以
    外之人於審判外之言詞或書面陳述而為之規範，本判決下列
    所引用之非供述證據，無刑事訴訟法第159條第1項傳聞法則
    之適用。且本院審酌上開證據資料作成時之情況，因與本案
    待證事實具有關聯性，且無證據證明係公務員違法取得之物
    ，依法自得作為本案之證據。
貳、實體部分：
一、認定事實所憑之證據及理由：
㈠、訊據被告固坦承確有持門號0000000000號之行動電話，以其
    內通訊軟體微信之暱稱「卜夠好」與潘玟卉聯繫後，於上開
    時間、地點，交付4公克之甲基安非他命予潘玟卉，並收取1
    萬2000元之現金等事實，然矢口否認有何販賣第二級毒品犯
    行，辯稱：我是基於朋友關係，幫潘玟卉跟綽號「王仔」的
    人叫貨，我沒有賺錢，我沒有營利意圖云云（見本院卷第12
    9-130頁）。辯護人則為被告辯護稱：被告僅是受潘玟卉所
    託代為購買毒品，並未賺取價差利益，故無營利意圖，應不
    構成販賣第二級毒品罪，而僅構成幫助施用或轉讓第二級毒
    品罪等語。經查：
１、被告於108年3月11日11時許至13時28分許，於不詳地點，先
    以其持用之門號0000000000號行動電話內之通訊軟體微信與
    潘玟卉聯繫，約定以1萬2000元之價格販賣甲基安非他命4公
    克予潘玟卉，旋於同日14時許，至上開租屋處，交付重量4
    公克之甲基安非他命予潘玟卉，並收取1萬2000元之現金，
    嗣經警於108年3月13日持本院核發之搜索票，至潘玟卉之上
    開租屋處執行搜索，當場查獲潘玟卉、鄭建宏，並扣得被告
    販賣予潘玟卉尚未施用完畢之甲基安非他命3包，適被告正
    欲由上開租屋處離開而為警盤查，警方經其同意後，搜索扣
    得其持用之門號0000000000號行動電話1支（含SIM卡1張）
    等節，業據被告於本院審理中坦承不諱（見本院卷第129-13
    0頁），核與證人潘玟卉於偵查中證述、同案被告鄭建宏於
    警詢之陳述相符（見108年度偵字第10730號卷【下稱偵卷一
    】第107頁、第16頁），並有被告與潘玟卉之微信通訊軟體
    對話截圖6張、被告自願受搜索同意書1份、新北市政府警察
    局板橋分局搜索扣押筆錄、扣押物品目錄表各2份、臺北榮
    民總醫院108年5月20日北榮毒鑑字第C0000000號毒品成分鑑
    定書㈠1份在卷可佐（見偵卷一第97-98頁、第25頁、第26-30
    頁、第32-34頁、108年度毒偵字第2392號卷第107頁），以
    及扣案之門號0000000000號行動電話1支（含SIM卡1張）、
    於潘玟卉租屋處扣得之甲基安非他命3包可證，上開事實堪
    以認定。
２、按販賣毒品係違法行為，非可公然為之，且有獨特之販售通
    路及管道，復無一定之公定價格，容易增減分裝份量，是各
    次買賣之價格，當各有差異，或隨供需雙方之資力、關係之
    深淺、需求之數量、貨源之充裕與否、對行情之認知、販賣
    者對資金之需求程度，及政府查緝鬆嚴之態度，為各種不同
    之風險評估，而為機動性之調整，故其價格標準，自非一成
    不變，且販賣者從各種「價差」或「量差」或「純度差」謀
    取利潤方式，亦有差異，然其所圖利益之非法販賣行為目的
    ，則屬相同，並無二致。況依一般民眾普遍認知，毒品甲基
    安非他命價格非低、取得不易，毒品之非法交易，向為政府
    查禁森嚴並重罰不寬貸，衡諸常情，倘非有利可圖，殊無甘
    冒持有毒品遭查獲重罰之極大風險，而無端親送至交易處所
    之理。故凡為販賣之不法行為者，其販入之價格必較售出之
    價格低廉，而有從中賺取買賣差價牟利之意圖及事實，應屬
    符合論理法則而不違背社會通常經驗之合理判斷。從而，有
    償之毒品交易，除足反證其確另基於某種非圖利本意之關係
    外，通常尚難因無法查悉其買進、賣出之差價，而推諉無營
    利之意思，或阻卻販賣犯行之追訴（最高法院102年度台上
    字第3626號、109年度台上字第592號判決意旨參照）。故被
    告雖否認有營利意圖云云，然查：
⑴、被告於警詢當時供稱：我跟潘玟卉是經由朋友介紹認識，認
    識約半個月，都是透過微信聯繫等語（見偵卷一第22頁反面
    ），核與證人潘玟卉於本院審理中具結證述：我是經由朋友
    介紹認識被告，我知道被告有毒品管道，我跟被告認識不久
    ，沒有私交，平常不太會聯絡，要聯絡的話就是用微信等語
    （見本院卷第440頁、第444頁）大致吻合，足見潘玟卉係經
    由不詳友人介紹後得知被告有毒品貨源，始與其聯繫購買毒
    品之事，且被告與潘玟卉並非舊識，亦無其他交情，則被告
    於行為時既為智識正常之成年人，衡諸常情，其對於甲基安
    非他命毒品交易為檢警機關嚴予取締之犯罪行為當知之甚稔
    ，倘無利可圖，實無必要冒遭警查獲之極大風險而無償代他
    人出面購買毒品。況被告如果沒有從中牟取利益之意圖，應
    可直接提供上游販賣毒品者「王仔」之聯絡方式予潘玟卉，
    或介紹雙方認識後由潘玟卉自行與「王仔」接洽購買，何需
    花費自己之時間精力，居間為雙方聯繫後，又親自涉險為交
    付毒品、收取價金等毒品交易行為？
⑵、另查，證人潘玟卉於本院審理中亦證述：我跟被告聯絡時，
    用微信傳「人家給12」、「這樣你沒賺」等訊息，意思是說
    被告報給我的價錢是1萬2000元，我跟我男朋友（指鄭建宏
    ）手頭上也只有1萬2000元，所以我當下跟被告說這樣他沒
    有賺，我覺得不好意思讓他做白工，我跟被告拿毒品的價錢
    跟市面上行情差不多，我當下不知道被告要去跟誰拿毒品，
    我只知道找被告就可以買到毒品，我的交易對象是被告，我
    當時有用微信問被告「品質」，被告答「一樣」，被告的意
    思是說跟上一次的品質一樣，毒品的品質跟價錢我都是直接
    跟被告談，我當時的認知是我的資金只有1萬2000元，被告
    的底價也是1萬2000元，但他送毒品過來也要油錢，這樣他
    不就連跑路錢都沒收，所以我才會問他有沒有賺，我覺得被
    告給我的毒品品質還不錯，所以我覺得被告有點虧本，但這
    只是我的推測，我跟被告沒有什麼特殊關係等語（見本院卷
    第440-449頁），核與其於偵查中證述之情節相符（見偵卷
    一第106-107頁），並無明顯矛盾之處。再細譯被告與潘玟
    卉之微信對話內容，潘玟卉先傳送「你現在4=？」之訊息，
    被告即回以「回12000」，潘玟卉又傳送「人家只出12」、
    「這樣你沒賺」，被告再回以「所以妳那邊有人要4但只願
    意付12是嗎？」，潘玟卉即稱「是的」，被告再稱「瞭解」
    、「我問一下」，數分鐘後被告即傳送「我這邊ok」、「4
    天12000」、「我剛剛跟我朋友說」，潘玟卉又詢問「嗯嗯
    如果不行，我不要會不會讓你不好意思」，被告則回覆「做
    生意本來就是這樣子不是嗎？」、「可以就可以」、「不行
    也不能強迫」等文字，有被告與潘玟卉之微信對話截圖6張
    在卷可憑（見偵卷一第97-99頁），綜合證人潘玟卉之證述
    與上開訊息內容，堪認本案毒品交易過程為潘玟卉先向被告
    詢價，被告回覆稱4公克之毒品其取得成本為1萬2000元（「
    回」應係指先向上游拿毒品之後回帳之意），潘玟卉即表示
    僅願意支付1萬2000元，若被告取得成本同為1萬2000元，可
    能沒有獲利等語，被告隨即稱其需要詢問其毒品上游，嗣後
    即向潘玟卉表示可以1萬2000元之價格交易。至被告雖向潘
    玟卉稱其取得毒品之成本為1萬2000元，然此僅為其為交易
    報價時之片面說詞，被告實際上向其毒品上游購買甲基安非
    他命之價格為何，潘玟卉實無從知悉，卷內亦無其他事證足
    以證明，自難單憑被告與潘玟卉議價時之說法認定其毒品進
    價與售價相當而未獲利。況被告於對話訊息中即已表明稱「
    做生意本來就是這樣子不是嗎？」等語，亦足認被告主觀上
    確實有從交付毒品、收取價金之過程中賺取不法利益之意圖
    ，且被告已親自實行議價、洽定交易時地、送貨、收款等有
    關販賣毒品之構成要件行為，故被告所為應論以販賣第二級
    毒品罪，而非屬單純居間向施用毒品者報告訂約機會之幫助
    施用行為，或基於為自己之意思向他人購買後，再將其所有
    之甲基安非他命以原價移轉所有權之意思交付他人之轉讓行
    為。
⑶、又辯護人雖為被告辯護主張：依證人潘玟卉之證述，可知被
    告是虧本倒貼，且本案是潘玟卉主動向被告索取毒品，被告
    提供之毒品品質與價格和市場流動之毒品相當，被告沒有賺
    取超額利潤云云，然毒品交易不必然以現貨買賣為常態，毒
    品交易通路賣方上、下手間，基於規避查緝風險，節約存貨
    成本等不一而足之考量，臨交貨之際，始互通有無之情形，
    亦所在多有，故毒販與買方議妥交易後，始轉而向上手取得
    毒品交付買方，不論該次交易係起因於賣方主動兜售或買方
    主動洽購，毒販既有營利意圖，尚非可與單純為便利施用者
    乃代為購買毒品之情形等同視之（最高法院101年度台上字
    第4333號刑事判決意旨參照），故本案雖係由潘玟卉主動向
    被告表示欲購買甲基安非他命，被告據此再前往調貨後交付
    毒品予潘玟卉並收取價金，然不影響被告具有營利意圖，其
    行為仍屬販賣毒品之本質。至證人潘玟卉於本院審理中雖稱
    其認為被告有點虧本等語，但亦已表明此僅為其主觀推測之
    詞（見本院卷第448-449頁），業如前述，自難憑此為對被
    告有利之認定，辯護人上開所指並無足採。
㈡、綜上所述，本案事證明確，被告販賣第二級毒品犯行堪以認
    定，應依法論科。
二、論罪科刑：
㈠、按行為後法律有變更者，適用行為時之法律。但行為後之法
    律有利於行為人者，適用最有利於行為人之法律，刑法第2
    條第1項定有明文。查被告行為後，毒品危害防制條例第4條
    第2項已於109年1月15日修正公布，同年7月15日生效，修正
    後之規定為：「製造、運輸、販賣第二級毒品者，處無期徒
    刑或10年以上有期徒刑，得併科新臺幣1500萬元以下罰金。
    」，而修正前之規定為：「製造、運輸、販賣第二級毒品者
    ，處無期徒刑或7年以上有期徒刑，得併科新臺幣1000萬元
    以下罰金。」，故修正後販賣第二級毒品罪之法定刑中有期
    徒刑與罰金刑度均有所提高，顯然較修正前為重，經新舊法
    比較結果，被告行為後之新法並未較有利於被告，依刑法第
    2 條第1 項前段規定，本案應適用被告行為時即修正前之毒
    品危害防制條例第4條第2項規定論處，合先敘明。
㈡、核被告所為，係犯修正前毒品危害防制條例第4條第2項販賣
    第二級毒品罪。被告販賣前持有甲基安非他命之低度行為，
    應為其販賣甲基安非他命之高度行為所吸收，不另論罪。
㈢、按毒品危害防制條例第17條第1項所謂「供出毒品來源，因而
    查獲」，係指被告詳實供出毒品來源之具體事證，因而使有
    偵查（或調查）犯罪職權之公務員知悉而對之發動偵查（或
    調查），並因而查獲者而言。被告雖於警詢及偵查中供稱：
    我交付給潘玟卉的甲基安非他命來源是綽號「王仔」的人等
    語（見偵卷一第21-22頁反面、第111頁反面），然因被告並
    未提供「王仔」之真實姓名年籍、聯絡方式等資料供警方追
    查，故警方無從查獲該人販賣毒品之犯罪事實乙節，有新北
    市政府警察局板橋分局109年2月6日新北警板刑字第1093845
    532號函所附之職務報告1份在卷足憑（見本院卷第177頁、
    第187頁），堪認本案並未因被告供述而查獲其毒品來源，
    自無從依毒品危害防制條例第17條第1項減輕其刑。
㈣、爰審酌被告有施用毒品之前案記錄，有其臺灣高等法院被告
    前案紀錄表在卷可查，素行不佳，且其明知甲基安非他命具
    有成癮性及危害性，為法律所嚴格查禁之違禁物，卻仍販賣
    之，所為造成毒品危害擴散，實非可取。兼衡被告販賣之次
    數為1次，收取之不法所得為1萬2000元等犯罪情節，以及其
    犯後僅坦承有交付毒品而否認有營利意圖，態度難見悔意，
    兼衡其自述智識程度為高中肄業，職業為物流業，家庭經濟
    狀況勉持等一切情狀，量處如主文所示之刑。
三、沒收：
㈠、按犯第4條之罪者，其供犯罪所用之物，不問屬於犯罪行為人
    與否，均沒收之，毒品危害防制條例第19條第1項定有明文
    。被告係以扣案之門號0000000000號行動電話內之通訊軟體
    「微信」與潘玟卉聯絡本案交易毒品事宜一情，業經被告坦
    承在卷（見偵卷一第21頁正反面），並有上揭被告與潘玟卉
    間之微信對話紀錄截圖可佐，故該門號0000000000號行動電
    話1支（含SIM卡1張）為被告犯本案販賣第二級毒品罪所用
    之物，堪以認定，不問屬於被告所有與否，應依毒品危害防
    制條例第19條第1項之規定宣告沒收。
㈡、按犯罪所得，屬於犯罪行為人者，沒收之，前二項之沒收，
    於全部或一部不能沒收或不宜執行沒收時，追徵其價額，刑
    法第38條之1第1項前段、第3項定有明文。又因販賣毒品所
    得之款項，均應宣告沒收，不以當場搜獲扣押者為限，亦不
    問販賣所得款項中何部分屬於成本，何部分屬於利潤。被告
    販賣甲基安非他命予潘玟卉，所收取之價金1萬2000元為其
    犯罪所得，故該款項雖未據扣案，仍應依刑法第38條之1第1
    項前段、第3項規定宣告沒收，並諭知於全部或一部不能沒
    收或不宜執行沒收時，追徵其價額。
據上論斷，應依刑事訴訟法第299條第1項前段，修正前毒品危害
防制條例第4條第2項，毒品危害防制條例第19條第1項，刑法第2
條第1項前段、第11條、第38條之1第1項前段、第3項，判決如主
文。
本案經檢察官王宗雄提起公訴，檢察官丁維志到庭執行職務。
中    華    民    國   109    年    7     月    23    日
                  刑事第二庭   審判長法  官  楊仲農
                                     法  官  林翠珊
                                     法  官  陳盈如
上列正本證明與原本無異。
如不服本判決，應於判決送達後20日內敘明上訴理由，向本院提
出上訴狀 (應附繕本) ，上訴於臺灣高等法院。其未敘述上訴理
由者，應於上訴期間屆滿後20日內向本院補提理由書「切勿逕送
上級法院」。
                                      書記官  陳冠豪
中    華    民    國   109    年    7     月    27    日
附錄本案論罪科刑法條全文：
修正前毒品危害防制條例第4條
製造、運輸、販賣第一級毒品者，處死刑或無期徒刑；處無期徒
刑者，得併科新臺幣2千萬元以下罰金。
製造、運輸、販賣第二級毒品者，處無期徒刑或7年以上有期徒
刑，得併科新臺幣1千萬元以下罰金。
製造、運輸、販賣第三級毒品者，處7年以上有期徒刑，得併科
新臺幣7百萬元以下罰金。
製造、運輸、販賣第四級毒品者，處5年以上12年以下有期徒刑
，得併科新臺幣3百萬元以下罰金。
製造、運輸、販賣專供製造或施用毒品之器具者，處1年以上7年
以下有期徒刑，得併科新臺幣1百萬元以下罰金。
前五項之未遂犯罰之。